臺灣高等法院刑事裁定　　　　　　　　　　　　　　九十一年度毒抗字第三八一號
　　抗 告 人
　　即 被 告　甲○○
右抗告人即被告違反毒品危害防制條例案件，不服臺灣板橋地方法院九十一年度毒聲
字第一六二○號，中華民國九十一年五月十七日第一審裁定（聲請案號：臺灣板橋地
方法院檢察署九十一年度聲觀字第七七○號；相關案號：九十一年度毒偵字第六九一
號）提起抗告，本院裁定如左：
    主  文
抗告駁回。
    理  由
一、被告抗告意旨略以：伊並未施用第二級毒品安非他命，並要求重新採尿檢驗，且
    扣案之安非他命及吸食器非伊所持用云云。
二、惟查：
（一）關於服用安非他命或海洛因（嗎啡）以外之藥物或飲料者，其尿液檢驗結果是
      否有安非他命或海洛因（嗎啡）反應，目前常用的尿液安非他命或嗎啡篩檢方
      式包括酵素免疫分析法、薄層色層分析法和放射免疫分析法。在文獻報告中，
      雖有藥品或食物因交叉反應（CROSSREACTION） ，可在尿液測試中產生偽陽性
      （FALSEPOSITIVE） 之安非他命或嗎啡反應。例如在酵素免疫分析法（簡稱Ｅ
      ＩＡ）及薄層色層分析法（簡稱ＴＬＣ）之尿液測試方法中，某些成藥（如減
      肥藥、解鼻充血藥物、感冒藥劑等）中之成分，因與安非他命有類似之作用，
      而產生與安非他命之交叉反應，使尿液測試結果呈偽陽性。至於作尿液嗎啡篩
      檢時，也同樣可能會有偽陽性產生，例如曾有報告服用一茶匙之PoppySeeds（
      罌粟種子）或二○mg之codeine（止咳藥物）或相當大量之detromethorphan
      （鎮咳藥物）時，皆有可能產生偽陽性反應。但利用精密之儀器分析，將可排
      除偽陽性之可能，而得到正確之答案。目前最常採用之確認方法為氣相層析質
      譜儀，以氣相層析質譜儀作藥物及其代謝產物之定性及定量分析，幾乎不會有
      偽陽性產生，此有行政院國軍退除役官兵輔導委員會台北榮民總醫院八十三年
      四月七日（八三）北總內字第○三○五九號函附於本院八十九年毒抗字第一○
      四二號卷可參。又按安非他命經施用後約百分之七十於二十四小時內自尿中排
      出，約百分之九十於九十六小時內自尿中排出，此有行政院衛生署藥物食品檢
      驗局（八一）藥檢壹字第○○一一五六號函可稽。
（二）被告雖矢口否認施用第二級毒品安非他命之犯行。然被告於九十一年二月二日
      十九時三十分許在台北縣警察局新莊分局中港派出所警訊後採其尿液，其尿液
      檢體經編號為「三四○三」，送臺灣檢驗科技股份有限公司核對尿液原封瓶標
      示檢體編號為「三四○三」無訛後，以ΕΙΑ酵素免疫分析法做初步檢驗，再
      以氣相層析質譜儀ＧＣ＼ＭＳ做確認檢驗，其檢驗結果呈安非他命陽性反應，
      亦有該公司九十一年三月二十六日檢驗報告附卷可稽；所採取之檢驗方法，依
      上開之說明，應可排除檢驗錯誤可能。次查該編號「三四○三」尿液檢體，係
      警方提供乾淨空瓶供被告親自尿入、封瓶等情，並有卷附被告簽名並按捺指印
      之九十一年二月二日台北縣警察局新莊分局中港派出所警訊筆錄、偵辦毒品麻
      醉藥品案被移送人姓名及代碼對照表影本之記載可據。則依首揭說明，被告於
      九十一年二月二日十九時三十分許經警採尿前九十六小時，在不詳地點，施用
      第二級毒品安非他命之事實，至堪認定；被告空言否認其未施用第二級毒品安
      非他命云云，顯不足採，亦無重新採尿檢驗之必要。被告確有施用第二級毒品
      安非他命之事實既經認定，至扣案之第二級毒品安非他命及吸食器究係何人所
      有或持有，要與被告施用第二級毒品安非他命之事實無所影響。
三、綜上所述，被告於九十一年二月二日十九時三十分許經警採尿前九十六小時，在
    不詳地點，施用第二級毒品安非他命之犯行，事證明確，原審爰依毒品危害防制
    條例第二十條第一項、觀察勒戒處分執行條例第三條第一項之規定，准許檢察官
    之聲請，裁定抗告人令入勒戒處所觀察、勒戒，經核於法並無不合。被告前述抗
    告意旨所陳，要無可採，其執此抗告意旨，指摘原裁定不當，求予撤銷改判，為
    無理由，應予駁回。
四、據上論結，應依刑事訴訟法第四百十二條，裁定如主文。
中      華      民      國      九十一    年      七      月      九    日
                              臺灣高等法院刑事第十庭
                                  審判長法  官  溫  耀  源
                                        法  官  何  菁  莪
                                        法  官  林  銓  正
右正本證明與原本無異。
不得再抗告。
                                        書記官  陳  菊  珍
中      華      民      國      九十一    年      七      月    十二    日
